# 终止股权激励的会计处理

提问人：fengzhibo1124 时间：2016-12-07 10:19:13
陈老师： 一、根据《讲解》：如果企业在等待期内取消了所授予的权益工具或结算了所授予的权益工具（因未满足可行权条件而被取消的除外），企业应当将取消或结算作为加速可行权处理，立即确认原本应在剩余等待期内确认的金额。 也看过相关例子，我的理解是这样的（不知道对不对）： A公司 2015 年 1 月推股权激励，分 3 次行权， 2016 年 1 月行30%， 2017 年 1 月行30%， 2018 年 1 月行40%。业绩条件：以 2014 年为基期，2015-2017每年净利润增长不低于5%。 2015 年实际只增长1%，不符合业绩条件，董事会鉴于未来市场行情的低迷，决定取消该股权激励（将2017/2018行权期的全部取消）。我的理解： 2015 年未达业绩条件，可以不确认期权费用，而取消后面两个可行权期则需加速行权。 但我查看相关公司，如达安基因， 2014 年将整个激励计划全部取消，但没有加速行权。是不是业绩没有一个统一的做法？到底该如何理解"因未满足可行权条件而被取消的除外”？ 二、如果满足了业绩条件，但是股价萎靡不振而取消的股权激励，是否必须加速行权处理。加速行权确认的费用能够作为非经常性损益？

回答人：chenyiwei
2015 年确定未达到业绩条件，可不确认第一期解锁部分对应的股份支付费用；后两期的取消是否按加速行权处理有争议，可参考后附案例。 如果等待期已满，则即使取消股权激励，原已确认的股份支付费用和对应的资本公积也不能再冲回，其效果与公司不取消股份支付而激励对象自愿放弃行权的效果一致。
类似案例可参考证监会会计部组织编写的《上市公司执行企业会计准则案例解析》（ 2012 版）中的以下案例：
案例3.3 A公司为上市公司。 2011 年 1 月 20 日，A公司向 25 名公司高级管理人员授予了1 500万股限制性股票，授予价格为 8 元，授予后锁定 3 年。 2011 年、 2012 年、 2013 年为申请解锁考核年，每年的解锁比例分别为30%、30 010和40%，即 450 万股、 450 万股和600 万股。经测算，授予日限制性股票的公允价值总额为15 000万元。该计划为一次授予、分期行权的计划，费用在各期的分摊如表3 -2所示：
表3-2 A公司一次授予、分期行权计划费用分摊情况 单位：万元 分摊 第一期 第二期 第三期 合计 计人 2011 年4 500 2 250 2 000 8 750 计人 2012 年 ― 2 250 2 000 4 250 计人 2013 年 ― ― 2 000 2 000 合 计 4 500 4 500 6 000 15 000 各期解锁的业绩条件如表3 -3所示： 表3-3 A公司限制性股票各期解锁业绩条件 业绩条件 第一期 2011 年净利润较 2009 年增长率不低于25% 第二期 2011 年和 2012 年两年净利润平均数较 2009 年增长率不低于30%0 笫三期 2011-2013年 3 年净利润平均数较 2009 年增长率不低于40% 2011年 10 月 25 日，A公司公告预计 2011 年全年净利润较 2010 年下降20%—50%。 2011 年 12 月 13 日，A公司召开董事会，由于市场需求大幅度萎缩，严重影响了公司当年以及未来一两年的经营业绩，公司预测股权激励计划解锁条件中关于经营业绩的指标无法实现，故决定终止实施原股权激励计划，激励对象已获授的限制性股票由公司回购并注销。 2011 年 12 月 28 日，A公司股东大会审议通过上述终止及回购方案。 问题：
A公司藤止实施原股权激励计划应该如何进行会讦处理？ 案例解析： (1)第一期解锁部分所对应的股权激励费用应该按照股份支付计划作废来进行会计处理， 2011 年度不确认与这一部分相关的股权激励费用。原因是，在 2011 年年底，由于未能达到可行权条件“2011年净利润较 2009 年增长率不低于25%”而导致职工不能解锁相应的限制性股票，这属于作废。 (2)第二期和第三期应该作为取消股份支付计划，按照加速行权处理。但是对于取消日应当确认的金额存在一定争议。一种观点认为费用应当反映取消日所有流通在外的股权激励，而无需考虑未来是否能够满足可行权条件。这是因为准则规定对股份支付计划的取消按照加速行权处理，即提早满足了行权条件，因此将剩余的授予日权益工具的公允价值全部确认在取消当期。另外一种观点认为，《国际财务报告准则第 2 号——股份支付》规定，“主体对于取消或结算应
当作为加速行权处理，并应当立即确认在剩余的等待期间所取得服务原本应予确认的金额”，这里“在剩余的等待期间所取得服务原本应予确认的金额”应反映如果不取消股份支付计划，预期在未来期间将会确认的费用金额，也就应该考虑未来是否能够满足可行权条件，根据这一估计对预期将行权的奖励数量进行调整后再计算应该确认的费用。 就本例来看，观点一认为应当在取消日加速确认第二、三期的费用 10500 万元；而观点二认为，应当在取消日判断第二、三期的股权激励达到业绩条件的可能性，在此基础上需确认的费用少于 10500 万元。 对于该争议，财政部在 2012 年 3 月的财办会[ 2012]11号《关于取消股份支付计划会计处理问题的复函》中指出： “企业在等待期内取消了所授予的权益工具（因未满足可行权条件而被取消的除外）的，应当按照《企业会计准则解释第 3 号》
（财会[2009]8号）的规定作为加速可行权处理，即视同剩余等待期内的股权支付计划已经全部满足可行权条件，在取消所授予权益工具的当期确认剩余等待期内的所有费用”。 上述财办会[2012] 11号的观点似乎更倾向于观点一，即在本例中，应当加速确认与第二、三期的相关费用 10500 万元。

提问人：zhs7403 时间：2016-12-07 20:45:07
陈老师，下面这句话是否需要附加一个前提，即如果等待期已满，则即使取消股权激励（因未满足可行权条件而被取消的除外），我理解等待期已满如果因未满足可行权条件而被取消的则也可以冲回？
如果等待期已满，则即使取消股权激励，原已确认的股份支付费用和对应的资本公积也不能再冲回，其效果与公司不取消股份支付而激励对象自愿放弃行权的效果一致。

回答人：chenyiwei
等待期已满的情况下，还可能出现因不满足可行权条件而导致被取消的情况？

提问人：fengzhibo1124 时间：2016-12-08 14:59:25
陈老师，如果加速行权了，该费用能算非经常性损益吗？

回答人：chenyiwei
我理解不能算。